【裁判字號】    99,訴,1
【裁判日期】    990819
【裁判案由】    偽造文書等
【裁判全文】
臺灣臺北地方法院刑事判決                 99年度訴字第1號
公  訴  人  臺灣臺北地方法院檢察署檢察官
被      告  乙○○
上列被告因偽造文書等案件，經檢察官提起公訴（98年度偵字第
29062號、98年度毒偵字第3544號），及移送併辦（99年度偵緝
字第79號、99年度毒偵字第3395號），因被告於準備程序進行中
就被訴事實為有罪之陳述，且所犯非死刑、無期徒刑、最輕本刑
為三年以上有期徒刑之罪或高等法院管轄第一審案件，經告知簡
式審判程序之旨，並聽取檢察官、被告之意見後，經本院合議庭
裁定由受命法官獨任進行簡式審判程序，本院判決如下：
    主  文
乙○○行使偽造私文書，足以生損害於公眾及他人，處有期徒刑
貳月，如易科罰金，以新臺幣壹仟元折算壹日，扣案如附表所示
之偽造「甲○○」簽名貳拾肆枚、指印貳拾肆枚，均沒收；又施
用第二級毒品，處有期徒刑貳月，如易科罰金，以新臺幣壹仟元
折算壹日。應執行有期徒刑月，如易科罰金，以新臺幣壹仟元
折算壹日，扣案如附表所示之偽造「甲○○」簽名貳拾肆枚、指
印貳拾肆枚，均沒收。
    事  實
一、乙○○基於施用第二級毒品甲基安非他命之犯意，於民國98
    年9月21日為警採尿前96小時內某時，在友人之車上，以將
    甲基安非他命置入玻璃球燒烤之方式，施用甲基安非他命1
    次，嗣於98年9月21日下午11時45分許，在臺北市○○區○
    ○街63巷18號前遇警盤查，因另案經通緝，為免遭查獲歸案
    ，竟基於行使偽造私文書之犯意，冒用其胞弟「甲○○」之
    名義應訊，接續在如附表編號1至8所示之各項文書上，偽造
    「甲○○」簽名及指印，另在附表編號9至14所示之自願受
    搜索同意書、夜間訊問通知書、逮捕通知書（通知本人）、
    權利告知單、逮捕通知書（通知親友）、扣押物品收據等文
    件上，偽造「甲○○」之簽名及指印，分別表示願受搜索、
    不願夜間訊問、已收受逮捕通知書及通知指定親友、業經警
    方告知相關權利事項、確認扣押物品係其為警扣押等用意，
    並將該等表示前開用意之私文書交回員警而行使之，足以生
    損害於司法機關對於刑事案件處理之正確性及甲○○本人。
二、案經臺北市政府警察局中正第一分局報告暨臺灣臺北地方法
    院檢察署檢察官自動檢舉偵查起訴，乙○○於本院準備程序
    中就被訴事實為有罪之陳述，經告知簡式審判程序之旨，並
    聽取當事人之意見後，經本院合議庭裁定由受命法官獨任進
    行簡式審判程序。
    理  由
一、被告乙○○對於上揭犯罪事實均坦承不諱，施用第二級毒品
    部分，復有台灣尖端先進生技醫藥股份有限公司98年10月2日
    濫用藥物檢驗報告可按，偽造文書部分，則有內政部警政署
    刑事警察局98年11月25日刑紋字第0980164427號鑑驗書、臺
    灣臺北地方法院檢察署98年度毒偵字第2770號全卷可佐，被
    告自白與事實相符，應可採信。本件事證明確，被告犯行堪
    以認定，應予分論併罰。
二、核被告前開施用第二級毒品之行為，係犯毒品危害防制條例
    第10條第2項施用第二級毒品罪。又按刑法第217條所稱之「
    偽造署押」，係指行為人冒用本人名義在文件上簽名或為民
    法第3條第3項所稱指印之類似簽名之行為者而言。故倘行為
    人係以簽名或捺指印之意，於文件上簽名或捺指印，且該簽
    名或捺指印僅在於表示簽名者個人身份，以作為人格同一性
    之證明，除此之外，再無任何其他用意者，即係刑法上所稱
    之「署押」，若於作為人格同一性之證明之外，尚有其他法
    律上之用意（例如表示收受某物之用意而成為收據之性質）
    者，即應該當刑法上之「私文書」。查被告於附表編號1至8
    所示文件上偽簽「甲○○」之署名及按捺指印，僅係表示受
    詢問及調查者係「甲○○」本人無誤，作為人格同一性之證
    明，除此之外，並無其他法律上之用意，應僅單純構成偽造
    署押之行為；而被告於附表編號9至14所示文件上偽簽「甲○
    ○」之署名及按捺指印，具有表示已收受逮捕通知書及通知
    指定親友、業經警方告知相關權利事項、確認扣押物品係其
    為警扣押等用意，雖該等文書及其內容或係警方事先印製，
    然此不過為便利之措施，被告既明知其內容，自可決定是否
    簽署，既仍執意冒名應訊而在其上偽造署押，則該事先印製
    之內容即為被告採為自己之一定意思表示，而屬刑法第210條
    規定之私文書，被告復交付予員警收執存卷而行使之，均足
    以生損害於甲○○及司法機關處理刑事案件之正確性，是核
    被告此部分所為，係犯刑法第216條、第210條之行使偽造私
    文書罪。被告偽造署押之行為係其偽造文書之階段行為，偽
    造文書之低度行為又為嗣後行使之高度行為所吸收，均不另
    論罪。又按如數行為於同時同地或密切接近之時地實施，侵
    害同一之法益，各行為之獨立性極為薄弱，依一般社會健全
    觀念，在時間差距上，難以強行分開，在刑法評價上，以視
    為數個舉動之接續施行，合為包括之一行為予以評價，較為
    合理，則屬接續犯，而為包括之一罪。又接續犯於犯罪行為
    完畢之前，其各個舉動與該罪之構成要件相符，但行為人主
    觀上係以其各個舉動僅為全部犯罪行為之一部，而客觀上亦
    認係實施一個犯罪，是以僅成立一個罪名。此有最高法院86
    年台上字第3295號判例及同院71年台上字第2837號判例意旨
    可資參照。是被告於附表編號1至8文件上偽造「甲○○」署
    押之行為，與被告偽造附表編號9至14所示署押之目的相同，
    均係為免遭警查緝，係侵害相同之單一法益，且於密切接近
    之時間內反覆實行，已難割裂評價，自應認為屬同一偽造署
    押之行為，惟被告上開偽造文書之偽造署押行為，因屬偽造
    文書之階段行為而不另論罪，則被告於附表編號1至8文件上
    ，偽造甲○○署押之行為，揆諸前揭判例意旨，自應包括於
    前揭偽造署押之行為內而不另論罪。被告所犯施用第二級毒
    品及行使偽造私文書之犯行，犯意各別，行為互殊，應予分
    論併罰。又檢察官移送併辦部分，分別與被告上揭施用第二
    級毒品罪及行使偽造文書罪之犯罪事實同一，本院自應併予
    審理。
三、爰審酌被告素行欠佳，本件先施用第二級毒品，戕害自身健
    康，於遭警查獲後，為避免通緝身分曝光而冒用其胞弟之名
    義應訊之犯罪動機、目的、手段，所為妨害警察及司法機關
    犯罪偵查之正確性，然犯後坦承犯行、態度良好，被告現已
    離婚，育有1子由前妻扶養之生活狀況等一切情狀，分別量
    處如主文所示之刑，並定其應執行之刑及諭知易科罰金之折
    算標準。扣案如附表所示文件上偽造之「甲○○」簽名及指
    印，不問屬於犯人與否，均應依刑法第219條規定宣告沒收
    。
四、又檢察官起訴聲請就扣案之安非他命吸食器1組、吸食管2支
    宣告沒收云云，經查上開物品尚非違禁物，且被告否認該等
    物品為其所有（本院卷第72頁反面），卷內亦查無證據可證
    該等物品確係被告所有，自不得宣告沒收。
據上論斷，應依刑事訴訟法第273條之1第1項，第299條第1項前
段，毒品危害防制條例第10條第2項，刑法第11條前段、第216條
、第210條、第51條第5款、第41條第1項前段、第219條，刑法施
行法第1條之1，判決如主文。
本案經檢察官蘇維達到庭執行職務
中    華    民    國    99    年    8    月    19    日
                  刑事第八庭    法  官  楊蕙芬
以上正本證明與原本無異。
如不服本判決應於收受送達後10日內向本院提出上訴書狀，並應
敘述具體理由；其未敘述上訴理由者，應於上訴期間屆滿後20日
內向本院補提理由書（均須按他造當事人之人數附繕）「切勿逕
送上級法院」。
                                書記官  馬正道
中    華    民    國    99    年    8    月    19    日
附錄法條：
毒品危害防制條例第10條
施用第一級毒品者，處 6 月以上 5 年以下有期徒刑。
施用第二級毒品者，處 3 年以下有期徒刑。
中華民國刑法第216條
（行使偽造變造或登載不實之文書罪）
行使第 210 條至第 215 條之文書者，依偽造、變造文書或登載
不實事項或使登載不實事項之規定處斷。
中華民國刑法第210條
（偽造變造私文書罪）
偽造、變造私文書，足以生損害於公眾或他人者，處 5 年以下
有期徒刑。
附表：
┌────┬───────┬───────┬─────┐
│  編號  │   文件名稱   │  偽造之署押  │ 出   處  │
├────┼───────┼───────┼─────┤
│   1    │98 年 9 月 22 │「甲○○」署押│98 年毒偵 │
│        │日 2 時 47分臺│2枚及指印2枚  │字第 2770 │
│        │北市政府警察局│              │號卷第 6、│
│        │中正第一分局仁│              │7 頁      │
│        │愛路派出所第一│              │          │
│        │次調查筆錄    │              │          │
├────┼───────┼───────┼─────┤
│   2    │98 年 9 月 22 │「甲○○」署押│98 年毒偵 │
│        │日5 時 42分臺 │3枚及指印3枚  │字第 2770 │
│        │北市政府警察局│              │號卷第    │
│        │中正第一分局仁│              │8-10 頁   │
│        │愛路派出所第二│              │          │
│        │次調查筆錄    │              │          │
├────┼───────┼───────┼─────┤
│   3    │98 年 9 月 21 │「甲○○」署押│98 年毒偵 │
│        │日 23 時 45 分│3枚及指印3枚  │字第 2770 │
│        │扣押筆錄      │              │號卷第 17 │
│        │              │              │、18頁    │
├────┼───────┼───────┼─────┤
│   4    │98 年 9 月 21 │「甲○○」署押│98 年毒偵 │
│        │日23時45 分扣 │2枚及指印2枚  │字第 2770 │
│        │押物品目錄表  │              │號卷第19  │
│        │              │              │頁        │
├────┼───────┼───────┼─────┤
│   5    │98 年 9 月 21 │「甲○○」署押│98 年毒偵 │
│        │日 23 時 55 分│2枚及指印2枚  │字第 2770 │
│        │扣押物照片    │              │號卷第 27 │
│        │              │              │、28頁    │
├────┼───────┼───────┼─────┤
│   6    │甲○○口卡片  │「甲○○」署押│98 年毒偵 │
│        │              │1枚及指印1枚  │字第 2770 │
│        │              │              │號卷第29  │
│        │              │              │頁        │
├────┼───────┼───────┼─────┤
│   7    │98 年 9 月 22 │「甲○○」署押│98 年毒偵 │
│        │日 15 時 58 分│1枚及指印1枚  │字第 2770 │
│        │訊問筆錄      │              │號卷第36  │
│        │              │              │頁        │
├────┼───────┼───────┼─────┤
│   8    │臺北市政府警察│「甲○○」署押│98 年毒偵 │
│        │局中正第一分局│1枚及指印1枚  │字第 2770 │
│        │偵辦毒品危害防│              │號卷第25頁│
│        │制條例案查獲毒│              │          │
│        │品初步鑑驗報告│              │          │
│        │書            │              │          │
├────┼───────┼───────┼─────┤
│   9    │臺北市政府警察│「甲○○」署押│98 年毒偵 │
│        │局中正一分局自│2枚及指印2枚  │字第 2770 │
│        │願受搜索同意書│              │號卷第11頁│
├────┼───────┼───────┼─────┤
│   10   │臺北市政府警察│「甲○○」署押│98 年毒偵 │
│        │局中正第一分局│1枚及指印1枚  │字第 2770 │
│        │仁愛派出所同意│              │號卷第12頁│
│        │夜間偵訊通知書│              │          │
├────┼───────┼───────┼─────┤
│   11   │98 年 9 月 21 │「甲○○」署押│98 年毒偵 │
│        │日 23 時 55 分│2枚及指印2枚  │字第 2770 │
│        │權利告知通知書│              │號卷第13頁│
├────┼───────┼───────┼─────┤
│   12   │臺北市政府警察│「甲○○」署押│98 年毒偵 │
│        │局中正第一分局│2枚及指印2枚  │字第 2770 │
│        │執行拘提逮捕通│              │號卷第14頁│
│        │知書（通知本人│              │          │
│        │）            │              │          │
├────┼───────┼───────┼─────┤
│   13   │臺北市政府警察│「甲○○」署押│98 年毒偵 │
│        │局中正第一分局│1枚及指印1枚  │字第 2770 │
│        │執行拘提逮捕通│              │號卷第15頁│
│        │知書（通知親友│              │          │
│        │）            │              │          │
├────┼───────┼───────┼─────┤
│   14   │臺北市政府警察│「甲○○」署押│98 年毒偵 │
│        │局中正第一分局│1枚及指印1枚  │字第 2770 │
│        │扣押物品收據  │              │號卷第20頁│
└────┴───────┴───────┴─────┘

司法院資訊處製作；財團法人民間司法改革基金會備份。
